臺灣臺北地方法院交通事件裁定　　　　　　　　九十一年度交聲字第三七一號
　　異議人即
　　受處分人　　甲○○
右列受處分人因違反道路交通管理處罰條例案件，對於交通部公路局臺北區監理所中
華民國九十一年二月二十七日所為之處分（原處分案號：北監五字第裁四－Ａ六
四五三二四二號），聲明異議，本院裁定如左：
    主      文
原處分撤銷。
甲○○不罰。
    理      由
一、按法院受理交通事件，準用刑事訴訟法之規定，道路交通管理處罰條例第八十九
    條前段定有明文，是最高法院七十六年台上字第四九八六號判例「認定犯罪事實
    所憑之證據，雖不以直接證據為限，間接證據亦包括在內，然而無論直接證據或
    間接證據，其為訴訟上之證明，須於通常一般之人均不致有所懷疑，而得確信其
    為真實之程度者，始得據為有罪之認定，倘其證明尚未達到此一程度，而有合理
    之懷疑存在而無從使事實審法院得有罪之確信時，即應由法院為諭知被告無罪之
    判決。」所揭示刑事訴訟法上法院認定事實之最重要原則之一－即認定被告有罪
    ，就該有罪事實不能有任何之合理懷疑存在（beyond the reasonable doubt）
    之原則於法院審理行為人違反道路交通管理處罰條例案件時，當有其適用，易言
    之，法院於審理行為人違反道路交通管理處罰條例案件，當踐行完畢調查證據之
    程序後，為事實之認定時，如就原處分機關所認定之行為人違規之事實仍有合理
    之訴訟上懷疑，而無法確信行為人確有該當於道路交通管理處罰條例各該處罰條
    文之構成要件事實時，此際即應依訴訟上之待證事實「倘有懷疑，則從被告之利
    益作解釋」之證據法則，作對受處分人有利之認定。
二、本件原處分機關認受處分人即異議人甲○○所有車號六Ｂ－五四二一號自用小客
    貨車，於民國九十年十二月十八日下午五時五十分左右，行駛在台北市○○街與
    成都路之路口處人行道，並使用手持式之行動電話通話，為台北市政府警察局萬
    華分局交通分隊員警乙○○發現並攔停，惟該車駕駛竟不服從依法執勤警員之指
    揮稽查，駕車逃逸，員警乙○○遂以受處分人有違反道路交通管理處罰條例第三
    十一條之一第一項（誤繕為第三十一條第一項）、第四十五條第六款（贅引第一
    項）、第六十條第二項第一款規定之行為掣單逕行舉發，而受處分人依限到案，
    原處分機關調查結果依道路交通管理處罰條例第三十一條之一第一項、第四十五
    條第六款、第六十條第一項、第六十三條第一項第一款之規定裁處異議人罰鍰新
    台幣（以下同）計六千六百元及記違規點數二點。
三、訊據受處分人堅決否認有任何違反道路交通管理處罰條例前揭規定之行為，辯稱
    ：伊之車輛均是伊在使用，伊舉發當日並未到過舉發地點，且當日伊所有車號六
    Ｂ－五四二一號自用小客車均停放在公司內，是否車牌遭偽造等語。經查：傳訊
    舉發之員警乙○○證稱：舉發之車輛是一部沒有帆布蓋之貨車，絕對不是自用小
    客車等語。惟查：車號六Ｂ－五四二一號係福特六和轎式自用小客車，此有該車
    行車執照影本附卷可稽。顯見，所舉發車輛之車種與受處分人所有之車輛不符。
    且據證人即受處分人同事陳茂吉、彭小寶到庭具結證稱：當日受處分人與其二人
    在下午五點下班後，均在公司泡茶，且前開遭舉發之車輛與其所開之車輛均停放
    在公司內等語。足見，單憑員警之舉發，據以認定受處分人有前揭違規之行為，
    確有疑問？況近年不肖分子偽造車牌遭查獲之情事，亦時有所聞，是受處分人所
    辯，尚非無據。綜上，本件因無照片可資參照，且對於舉發員警登錄車牌是否正
    確與受處分人之車牌恐遭偽造等情均有合理之懷疑下，加以並無其他積極證據足
    以證明受處分人所有之車輛有前揭違規之行為，依前揭訴訟上之待證事實「倘有
    懷疑，則從被告之利益作解釋」（in dubi opro reo）之證據法則，自應作對受
    處分人有利之認定，認其所為上開辯解為屬可採。
四、綜上所述，原處分機關所認定受處分人有前開違反道路交通管理處罰條例之違規
    事實，因本件查無其他積極證據足以證明受處分人所有之車輛即為舉發員警所舉
    發之車輛，自應作對受處分人有利之認定，原處分機關不察，遽對受處分人為前
    開裁決，即難認為允當，應認受處分人之異議為有理由，自應由本院將原處分撤
    銷，改諭知受處分人不罰，以資適法。
據上論斷，應依道路交通案件處理辦法第二十條前段，裁定如主文。
中      華      民      國    九十一  年      七      月    二十九    日
                                      臺灣臺北地方法院交通法庭
                                          法  官  劉  嶽  承
右正本證明與原本無異。
如不服本裁定，應於裁定送達後五日內向本院提出抗告狀。
                                          書記官  江  虹  儀
中      華      民      國    九十一    年     七     月     三十     日
